臺灣臺中地方法院刑事判決　　　　　　　99年度易字第3759號
公　訴　人　臺灣臺中地方法院檢察署檢察官
被　　　告　陳彥均
列被告因詐欺案件，經檢察官提起公訴(99年度偵字第15697、16
009、22077號），及移送併辦（100年度偵字第3156號），被告
於準備程序中就被訴事實為有罪之陳述，經告知簡式審判程序之
旨，並聽取當事人之意見後，經本院合議庭裁定由受命法官獨任
進行簡式審判程序，判決如下:
    主    文
陳彥均幫助犯詐欺取財罪，處有期徒刑月，如易科罰金，以新
臺幣壹仟元折算壹日。
    犯罪事實
一、陳彥均依其智識程度及一般日常生活經驗，能預見如將個人
    之金融機構帳戶資料交付予真實姓名年籍不詳之人使用，該
    他人有可能以所取得之金融機構帳戶資料遂行財產犯罪之目
    的，仍基於縱若取得其提供之金融機構帳戶資料之人，自行
    或轉交他人用以實施詐欺取財等財產犯罪，供作財產犯罪被
    害人匯款帳戶之用，亦不違背其本意之幫助他人詐欺取財之
    不確定故意。對於自稱接獲陳彥均依網路廣告信件所填載之
    小額貸款文件之姓名年籍不詳之某成年男子來電表示可代為
    申辦貸款，然需陳彥均提供所持有之3張提款卡及密碼時，
    雖察覺與昔日正常貸款經驗不符，仍於民國99年5月11日在
    臺中市統一超商福山門市內，基於上開之幫助犯意，將其所
    有國泰世華商業銀行西屯分行開設之帳戶（帳號：000-0000
    00000000號）、第一商業銀行進化分行帳戶（帳號000-0000
    00000000號）及彰化商業銀行大肚分行帳戶（帳號000-0000
    0000000000號）之存摺、提款卡及密碼，寄送至臺中市○○
    路559號之自稱「鄭敏仁」之人。嗣該詐自稱「鄭敏仁」之
    人取得前揭帳戶資料後，旋與所屬犯罪集團成員共同基於意
    圖為自己不法所有之犯意聯絡及行為分擔，分別為下列犯行
    ：
  (一)於99年5月15日下午7時39分許，該詐騙集團成員以電話向張
    婉茹佯稱伊為網路公司之客服中心人員，因送貨廠商將付款
    方式誤植為分期付款，要張婉茹至ATM操作避免持續扣款，
    張婉茹陷於錯誤，而於同日晚上9時21分許，依聽從詐騙集
    團成員指示，分別匯款新臺幣2萬1000元及2萬9900元至陳彥
    均之第一商業銀行進化分行帳戶內。
  (二)於99年5月15日下午3時43分許，該詐騙集團成員以電話向張
    芠茹佯稱伊為「奇摩」拍賣網路客服人員，因遭郵局設定為
    分期付款，要張芠茹前往郵局ATM操作避免持續扣款，張芠
    茹陷於錯誤，而於同日下午4時12分許，依詐騙集團成員指
    示，在臺中縣后里鄉○○路193號義里郵局內之提款機，匯
    款1萬1111元至陳彥均之國泰世華商業銀行西屯分行之上開
    帳戶內。
  (三)於99年5月15日下午3時30分許，該詐騙集團成員以電話向潘
    詩婷佯稱伊為「奇摩」拍賣網路客服人員，因作業疏失為分
    期付款，要潘詩婷取消分期扣款，潘詩婷不疑有他，而於同
    日下午4時11分許，依詐騙集團成員指示，在臺北縣樹林市
    仁愛醫院內之提款機，匯款1萬1212元至陳彥均之國泰世華
    商業銀行西屯分行之上開帳戶內。
  (四)於99年5月15日某時，該詐騙集團成員於網路上與姜豪倫聊
    天，佯稱其為女子欲與姜豪倫約見面後，隨即有詐騙集團之
    男性成員以電話向姜豪倫佯稱該女子係伴遊小姐，如欲見面
    需付鐘點費2000元，且需確認姜豪倫是否為警察，要求其前
    往ATM確認身份，致姜豪倫陷於錯誤，而於同日下午5時13分
    許，依詐騙集團成員指示，匯款2萬9983元至陳彥均之國泰
    世華商業銀行西屯分行之上開帳戶內。
  (五)於99年5月15日下午2時43分許，該詐騙集團成員以電話向鍾
    麗靜佯稱因先前購物，作業人員疏失設定為分期付款，隨後
    另有自稱郵局客服人員，要鍾麗靜前往郵局ATM操作避免持
    續扣款，鍾麗靜陷於錯誤，於同日下午3時59分許，依詐騙
    集團成員指示，在高雄市○○區○○路201號臺灣銀行內，
    匯款4567元至陳彥均之國泰世華商業銀行西屯分行之上開帳
    戶內。
  (六)於99年5月15日下午3時許，該詐騙集團成員以電話向林芷如
    佯稱伊為「雅虎奇摩」拍賣賣家，因不小心設定為分期付款
    ，隨後另有自稱「中國信託」客服人員，要林芷如前往ATM
    提款，另匯款至指示帳戶內，林芷如陷於錯誤，分別於同日
    下午4時46分許、同日下午4時52分許，依詐騙集團成員指示
    ，在楊梅鎮○○路82號彰化銀行內之ATM，存款3萬元及7萬
    元至陳彥均之上開彰化商業銀行大肚分行帳戶內。
  (七)於99年5月14日上午10時58分許，該詐騙集團成員以電話向
    陳碧芬佯稱伊為網路公司之客服中心人員，因送貨廠商將付
    款方式誤植為分期付款，應至ATM提款機進行操作更正，陳
    碧芬不疑有他，依詐騙集團成員指示，於同日先在臺東市○
    ○路第一銀行匯款10萬元至陳彥均之上開第一商業銀行進化
    分行帳戶內，又在臺東市○○路國泰世華銀行無摺存入11萬
    元至陳彥均之上開國泰世華商業銀行西屯分行帳戶內。嗣經
    張婉茹、張芠茹、潘詩婷、姜豪倫、鍾麗靜、林芷如及陳碧
    芬發覺可疑，報警處理，而循線查獲上情。
二、案經臺中縣警察局烏日分局（現改制為臺中市政府市警察局
    烏日分局）報請及臺北市政府警察局萬華分局移送臺灣臺北
    地方法院檢察署呈請臺灣高等法院檢察署檢察長核轉臺灣臺
    中地方法院檢察署檢察官偵查起訴，暨桃園縣政府警察局中
    壢分局報請臺灣桃園地方法院檢察署呈請臺灣高等法院檢察
    署檢察長核轉臺灣臺中地方法院檢察署檢察官移送併案審理
    。
    理    由
一、本件被告陳彥均所犯，非死刑、無期徒刑、最輕本刑為3年
    以上有期徒刑之罪，或高等法院管轄第一審之案件，被告於
    準備程序中，就前揭被訴事實為有罪之陳述，經受命法官告
    以簡式審判程序之旨，並聽取被告與公訴人之意見後，本院
    認無不得或不宜改依簡式審判程序進行之處，爰依刑事訴訟
    法第273條之1第1項、第284條之1，經合議庭評議後，裁定
    本件由受命法官獨任進行簡式審判程序，是本件之證據調查
    ，依刑事訴訟法第273條之2規定，不受同法第159條第1項、
    第161條之2、第161條之3、第163條之1及第164條至170 條
    規定之限制，合先敘明。
二、上開犯罪事實，業據被告於本院準備程序及審理時，均坦承
    不諱。核與證人即被害人張婉茹、張芠茹、潘詩婷、姜豪倫
    、鍾麗靜、林芷如及陳碧芬於警詢指證其等分別如何遭詐騙
    而將款項帳匯入被告陳彥均上開帳戶內等情相符。並有被害
    人張婉茹、張芠茹、潘詩婷、姜豪倫、鍾麗靜、林芷如及陳
    碧芬各自提出之自動櫃員機交易明細表、存款憑證客戶收執
    聯，被告所有之上開帳戶開戶資料、往來明細及快遞送貨存
    根聯影本等在卷可稽。是被告所有之前開國泰世華商業銀行
    西屯分行、第一商業銀行進化分行及彰化商業銀行大肚分行
    等帳戶，確為詐欺集團成員作為實施詐欺被害人張婉茹、張
    芠茹、潘詩婷、姜豪倫、鍾麗靜、林芷如及陳碧芬犯行之用
    一節，足堪認定。
三、按刑法上之故意，分直接故意（確定故意）與間接故意（不
    確定故意），「行為人對於構成犯罪之事實，明知並有意使
    其發生者」為直接故意，「行為人對於構成犯罪之事實，預
    見其發生而其發生並不違背其本意者」為間接故意。查金融
    機構帳戶資料，屬個人交易理財重要之物品，且詐欺集團利
    用人頭帳戶轉帳詐欺之案件，近年來報章新聞多所披露，復
    經政府多方宣導，一般民眾對此種利用人頭帳戶之犯案手法
    ，自應知悉而有所預見。被告於行為時係30歲之成年人，具
    高中畢業之智識程度，並非年輕識淺之輩，有相當之社會生
    活經驗，且依被告自陳過往亦有向金融機構申辦貸款之經驗
    ，復不否認對於此次來電自稱代辦業者之成年男子表示需交
    付存摺、提款卡及密碼等要求，亦感懷疑，然因所交付之帳
    戶內均無存款，遂認為沒關係等語（見偵15697卷p6、7) ，
    可知被告對於將上開帳戶之存摺、金融卡及金融卡密碼，交
    付予真實姓名年籍不詳之某成年人士之行為亦覺不妥，換言
    之，被告對於該成年人士取得其帳戶資料後，可能利用其帳
    戶實施詐欺取財犯行應有所預見，然其為順利獲取該自稱代
    辦業者成功提供申辦貸款服務，且僅因所提供之帳戶內並無
    存款，竟仍將上開帳戶資料交予該成年人士，容認他人使用
    其帳戶資料，則被告有幫助他人犯詐欺取財罪之不確定故意
    ，可堪認定。準此，足認被告前開自白，確與事實相符，應
    可採信。本案事證明確，被告犯行洵堪認定，應予依法論科
    。
四、上開犯罪事實欄一所載之犯罪集團成員，基於共同意圖為自
    己不法所有之犯意聯絡，以上述方式分別對被害人張婉茹、
    張芠茹、潘詩婷、姜豪倫、鍾麗靜、林芷如及陳碧芬施以詐
    術，致使被害人張婉茹、張芠茹、潘詩婷、姜豪倫、鍾麗靜
    、林芷如及陳碧芬各自陷於錯誤，並因而交付本人之財物，
    則此犯罪集團成員對上開被害人所為詐欺取財犯行顯已既遂
    ，係共同犯刑法第339第1項之詐欺取財既遂罪。而被告將其
    所有上開帳戶資料交予前述真實姓名年籍不詳之成年人士，
    則係基於幫助他人共同詐欺取財之不確定故意，且所為屬刑
    法詐欺取財罪構成要件以外之行為，被告以幫助他人犯罪之
    意思而參與犯罪構成要件以外之行為。是核被告所為，係犯
    刑法第30條第1項、第339條第1項之幫助詐欺取財罪，被告
    以一幫助詐欺取財犯行，同時幫助侵害7個同種類之財產法
    益(即被害人張婉茹、張芠茹、潘詩婷、姜豪倫、鍾麗靜、
    林芷如及陳碧芬之財產法益)，係一行為而觸犯同一罪名之
    同種想像競合犯，應依刑法第55條之規定，從一幫助詐欺取
    財罪處斷。臺灣臺中地方法院檢察署100年2月16日中檢輝冬
    100偵3156字第012834號移送併辦被告提供上開帳戶，做為
    詐騙成員詐騙被害人陳碧芬之受款帳戶部分，與已起訴之犯
    罪事實相同，自為起訴效力所及，且經臺灣臺中地方法院檢
    察署移送併辦，本院自應併予審理。而被告係幫助犯，所犯
    情節較正犯輕微，爰依刑法第30條第2項規定，減輕其刑。
    爰審酌被告為圖順利獲取該自稱代業者以異於常態之要求而
    提供之成功申辦貸款服務，而任意交付上開銀行帳戶資料，
    導致上開銀行帳戶資料遭詐欺集團成員取得並加以使用，致
    被害人張婉茹、張芠茹、潘詩婷、姜豪倫、鍾麗靜、林芷如
    及陳碧芬受騙而轉帳前揭款項，並使詐欺集團成員得隱身幕
    後，執法人員難以追查成員之真實身分，助長詐欺犯罪之風
    氣，實屬不該。併斟酌被告犯罪之動機、目的、手段、高中
    畢業之智識程度、尚未賠償被害人損失，再佐以實際獲得利
    益者係詐騙集團成員，而非被告及被告交付上開銀行帳戶資
    料，並未藉此獲取金錢等不當利益，實難與一般出售帳戶者
    類比等一切情狀，量處如主文所示之刑，並諭知易科罰金之
    折算標準，以示懲儆。
據上論斷，應依刑事訴訟法第273條之1第1項、第299條第1項前
段，刑法第30條第1項、第2項、第339條第1項、第41條第1項前
段、第55條，刑法施行法第1條之1第1項、第2項前段，判決如主
文。
本案經檢察官林于人到庭執行職務。
中    華    民    國   100    年    7     月    22    日
                  刑事第九庭    法  官  林靜芬
以上正本證明與原本無異。
如不服本判決應於收受送達後10日內向本院提出上訴書狀，並應
敘述具體理由；其未敘述上訴理由者，應於上訴期間屆滿後20日
內向本院補提理由書（均須按他造當事人之人數附繕本）「切勿
逕送上級法院」。
                                書記官  黃雅青
中    華    民    國   100    年    7     月    22    日